臺灣高等法院高雄分院刑事判決　　　　　九十一年度上訴字第八七一號
　　上　訴　人　台灣高雄地方法院檢察署檢察官
　　被　　　告　乙○○
右上訴人因被告違反毒品危害防制條例案件，不服臺灣高雄地方法院九十一年度訴緝
字第三九號中華民國九十一年四月十二日第一審判決（起訴案號：臺灣高雄地方法院
檢察署八十九年度毒偵字第七二七八號），提起上訴，暨併案審理（併辦案號：同署
九十一年度偵字第一六二三、一八五二號），本院判決如左：
      主      文
原判決撤銷。
乙○○連續施用第一級毒品，處有期徒刑壹年。海洛因壹小包（驗後淨重０．一九甲
克）、海洛因殘渣袋壹只，均沒收銷燬之；注射針筒陸支、吸管貳支，均沒收之。又
連續施用第二級毒品，處有期徒刑捌月。應執行有期徒刑壹年肆月，海洛因壹小包（
驗後淨重０．一九甲克）、海洛因殘渣袋壹只，均沒收銷燬之；注射針筒陸支、吸管
貳支，均沒收之。
      事      實
一、乙○○曾於民國八十七年間因施用毒品案件，經台灣屏東地方法院以八十七年度
    毒聲字第五三號裁定送觀察、勒戒後，認無繼續施用毒品之傾向，由臺灣屏東地
    方法院檢察署檢察官於八十七年八月二十六日以八十七年度偵字第三一九二號不
    起訴處分確定。復於八十八年間因施用第一級毒品、第二級毒品案件，經原審於
    八十八年九月九日以八十八年度毒聲字第六五七六號裁定送觀察、勒戒後，認有
    繼續施用毒品傾向，由本院於八十八年九月二十九日以八十八年度毒聲字第七一
    ○一號裁定令入戒治處所施以強制戒治一年，並經原審以八十九年度訴字第五二
    七號分別判處有期徒刑十月及五月，並定其應執行刑一年一月確定（尚未執行）
    。詎乙○○仍不知悛悔，復分別基於施用第一級毒品海洛因及第二級毒品安非他
    命之概括犯意，於八十九年十月六日上午某時在高雄縣大寮鄉某朋友住處施用第
    一級毒品海洛因及第二級毒品安非他命各一次。嗣於八十九年十月六日晚上八時
    許，在高雄市○○區○○路與忠孝路口為警查獲。經原審於九十年一月十八日以
    九十年度毒聲字第二一七七號裁定令入戒治處所施以強制戒治一年。又於九十一
    年三月十二日廿時許回溯廿四小時內某日，在不詳時地，施用第一級毒品海洛因
    及第二級毒品安非他命各一次。九十一年三月十二日廿時許，在高雄縣大寮鄉○
    ○路卅弄一六巷廿二號，為警查獲，經警採其尿液送驗，其尿液呈嗎啡及安非他
    命陽性反應，而發覺上情。九十一年四月二日經原審准予交保後，仍承前之概括
    犯意，於九十一年四月十八日上午八時許，在其上開住處，連續施用海洛因及安
    非他命各一次。九十一年四月十九日十三時許，在其住處為警查獲，並查扣海洛
    因一小包（驗後淨重０．一九甲克）、海洛因殘渣袋一只，及其所有供施用海洛
    因之注射針筒六支、吸管二支。
二、案經高雄市政府警察局移送臺灣高雄地方法院檢察署檢察官偵查起訴及移送併辦
    。
    理    由
一、右開事實，業據被告蔡佩君分別於警訊、偵查中、原審及本院供承不諱，而被告
    先後於八十九年十月六日晚上八時許、九十一年三月十二日廿時許及九十一年四
    月十九日十三時許，為警查獲，經警採其尿液送驗結果，其尿液均呈安非他命及
    嗎啡陽性反應，有高雄市政府衛生局八十九年十月十三日高衛試煙字第Ｅ－一九
    九號、九十一年三月廿五日高衛試煙字第Ｘ－００四號及九十一年四月廿六日高
    衛試煙字第Ｌ－００九號煙毒尿液檢驗成績書各一紙在卷可稽。又扣案之海洛因
    一小包（驗後淨重０．一九甲克），經送法務部調查局鑑驗結果，確係海洛因成
    份，有該局九十一年七月十八日調科壹字第二二００一三六五一號鑑定通知書影
    本一份在卷可稽。又扣案之海洛因殘渣袋經送檢驗結果，確含海洛因成份，亦有
    高雄醫學大學附設中和紀念醫院九十一年七月廿九日編號0000－000號檢
    驗報告一份在卷可考。此外，復有扣案之海洛因一小包（驗後淨重０．一九甲克
    ）、海洛因殘渣袋一只、吸管二支、注射針筒六支可資佐證。又被告曾於八十七
    年間犯施用毒品案件，經台灣屏東地方法院以八十七年度毒聲字第五三號裁定送
    觀察、勒戒後，認無繼續施用毒品之傾向，由臺灣屏東地方法院檢察署檢察官於
    八十七年八月二十六日以八十七年度偵字第三一九二號不起訴處分確定，復於八
    十八年間二犯施用第一級毒品、第二級毒品案件，經原審於八十八年九月九日以
    八十八年度毒聲字第六五七六號裁定送觀察、勒戒後，認有繼續施用毒品傾向，
    由原審於八十八年九月二十九日以八十八年度毒聲字第七一○一號裁定令入戒治
    處所施以強制戒治一年，並經原審以八十九年度訴字第五二七號分別判處有期徒
    刑十月及五月，並定其應執行刑一年一月確定（尚未執行），詎被告又三犯本件
    施用第一級、第二級毒品案件，經原審於九十年一月十八日以九十年度毒聲字第
    三九九號裁定令入戒治處所施以強制戒一年等情，有原審被告院內索引卡紀錄表
    、八十九年度訴字第五二七號刑事判決、台灣高等法院被告全國前案紀錄表、台
    灣高雄地方法院檢察署刑案資料查註紀錄表各一份在卷可考。本件事證明確，被
    告之犯行，堪以認定。
二、查海洛因、安非他命分別係毒品危害防制條例第二條第二項第一款、第二款所稱
    之第一、二級毒品，均不得持有、施用。次按犯毒品危害防制條例第十條之施用
    第一級、第二級毒品罪者，檢察官應先將被告送勒戒處所觀察、勒戒，經觀察、
    勒戒後，認無繼續施用毒品傾向者，應由檢察官為不起訴處分。依此為不起訴處
    分後，五年內再犯第十條施用第一級、第二級毒品之罪，經觀察、勒戒後，認有
    繼續施用毒品之傾向或三犯以上者，則不適用前開不起訴處分規定，而應依通常
    刑事訴訟程序予以起訴論罪科刑。此觀諸毒品危害防制條例第二十條第一項、第
    二項前段、第三項前段規定自明。本件被告前既已因施用毒品案件，經本院送勒
   戒處所觀察、勒戒後，認無繼續施用毒品傾向，經檢察官為不起訴處分，於該不
    起訴處分確定後五年以內，再犯施用毒品犯行，經原審裁定送觀察勒戒後，認有
    繼續施用毒品傾向，再裁定施以強制戒治，並經原審判處徒刑確定，再犯本件施
    用第一、二級毒品犯行，係屬三犯，依法即應予以論罪科刑，故核被告所為，係
    犯毒品危害防制條例第十條第一項施用第一級毒品罪及同條第二項施用第二級毒
    品罪。又被告先後多次施用海洛因及安非他命犯行，時間緊接，手法相同，所犯
    各係同一罪名之罪，顯係各基於概括之犯意，反覆實施，應依連續犯之規定各論
    以一罪。又被告先後持有海洛因及安非他命之行為，本應各以連續持有論。惟其
    持有之後，進而施用，其持有之低度行為，應各被其施用之高度行為所吸收，均
    不另論罪。又被告以上所犯二罪間，犯意各別，罪名互殊，應予分論併罰。又被
    告移送併辦部分（九十一年三月十二日廿時回溯廿四小時內某時，及九十一年四
    月十八日上午八時許施用海洛因及安非他命之行為），與起訴事實具有連續犯關
    係，係裁判上一罪，為起訴效力所及，本院自得一併審理。
三、原審予以被告論科，固非無見，惟查被告移送併部分施用海洛因及安非他命之行
    為，與起訴事實具有連續犯關係，係裁判上一罪，為起訴效力所及，自應一併審
    理，原審未及審酌，自有未合。甲訴人上訴意旨，執此指摘原判決不當，為有理
    由，自應由本院將原判決撤銷改判。審酌被告施用毒品係自戕身體健康行為，尚
    未害及他人，犯後坦承犯行，態度尚佳等一切情狀，分別量處如主文第二項所示
    之刑，並定其應執行刑有期徒刑壹年肆月。扣案之海洛因一小包（驗後淨重０．
    一九甲克）、海洛因殘渣袋一只，因無法與毒品剝離，應視同毒品，均應依毒品
    危害防制條例第十八條第一項前段規定宣告沒收銷燬之。扣案之注射針筒六支、
    吸管二支，係被告所有，並供其施用毒品海洛因犯罪所用之物，業據其供明在卷
    ，均依刑法第三十八條第一項第二款規定宣告沒收。至於送驗耗費海洛因部分，
    既已滅失不存在，自無宣告沒收銷燬之必要，併此明。
據上論斷，應依刑事訴訟法第三百六十九條第一項前段、第三百六十四條、第二百九
十九條第一項前段，毒品危害防制條例第十條第一項、第二項、第十八條第一項前段
、刑法第十一條前段、第五十六條、第五十一條第五款，第三十八條第一項第二款，
判決如主文。
本案經檢察官彭南雄到庭執行職務。
中    華    民    國     九十一     年       九       月     十  九     日
                              臺灣高等法院高雄分院刑事第三庭
                                  審判長法官  周賢銳
                                        法官  莊崑山
                                        法官  謝宏宗
右正本證明與原本無異。
施用第一級毒品部分如不服本判決應於收受本判決後十日內向本院提出上訴書狀，其
未述上訴理由者，並得於提起上訴後十日內向本院補提理由書狀（均須按他造當事
人之人數附繕本)「切勿逕送上級法院」。
其他部分不得上訴。
                                      書記官  王秀娟
中    華    民    國     九十一     年       九       月     二十三     日
附錄：本判決論罪科刑法條：
毒品危害防制條例第十條第一項、第二項
施用第一級毒品者，處六月以上五年以下有期徒刑。
施用第二級毒品者，處三年以下有期徒刑。
                                                                    Ａ
